【裁判字號】    98,交抗,648
【裁判日期】    980226
【裁判案由】    違反道路交通管理處罰條例
【裁判全文】
臺灣高等法院交通事件裁定             98年度交抗字第648號
抗  告  人  甲○○
上列抗告人因不服臺灣桃園地方法院，中華民國98年2月5日所為
裁定（98年度交聲字第302號），提起抗告，本院裁定如下：
    主  文
抗告駁回。
    理  由
一、原裁定略以：受處分人陳朝土所有、車號AX5 -991號重型機
    車，於民國九十七年十一月二十八日上午八時四分許，行經
    桃園縣桃園市○○○路與大興路六九巷口時，闖越紅燈直行
    大興西路，且經警鳴笛指揮路邊停車，駕駛人見狀不服取締
    加速逃逸，經桃園縣政府警察局交通隊警員林義祥逕行舉發
    ，並填製桃園縣政府警察局桃警局交字第DB0000000號舉發
    違反道路交通管理事件通知單，嗣抗告人甲○○於到案期限
    內提出陳述，表示該駕駛人為抗告人而非受處分人，但未檢
    附相關證據及應歸責人證明文件，故不為原處分機關所採，
    仍以受處分人為處罰對象，經原處分機關於九十八年一月十
    三日，依道路交通管理處罰條例第五十三條第一項、第六十
    條第一項、第六十三條第一項第一款、第八十五條第一項，
    及違反道路交通管理事件統一裁罰基準等規定，各處受處分
    人新臺幣（下同）一千八百元、三千元，合計為四千八百元
    ，並計違規點數四點。查本件乃屬逕行舉發案件，並經原處
    分機關認抗告人未檢附相關證據及應歸責人證明文件，故仍
    以汽車所有人即受處分人為裁處對象，要非以抗告人為裁處
    對象，抗告人自不得據以聲明異議。況參之本件聲明異議狀
    暨陳述意見單，祇敘明駕駛人為抗告人，車主為受處分人，
    但有關聲明異議狀稱謂、具狀人欄俱為抗告人「甲○○」之
    署名，均難謂抗告人係代理受處分人而聲明異議，核與法定
    異議程式有悖，自屬於法不合。至抗告人或受處分人前於陳
    述意見單敘明實際駕駛人為異議人乙節，若認受處分人於此
    際已將應歸責人告以原處分機關，而為原處分機關所不採，
    此際仍應由受處分人聲明異議，要不得逕由抗告人以己身名
    義為之，當不生適法聲明異議之效力。從而，以本件抗告人
    之聲明異議，於法不合，且屬不可補正之事項，而駁回其異
    議。
二、抗告意旨略以：抗告人於九十七年十一月二十八日上午八時
    四十分前已在公司上班，並未騎乘上開機車出現在案發巷口
    ，且抗告人當天開會不可能外出，且未借車予他人，是否為
    警員將車牌記錯云云。
三、經查：
(一)按受處分人，不服公路主管機關或警察機關所為之處罰，得
    於接到裁決書之翌日起二十日內，向管轄地方法院聲明異議
    ，道路交通管理處罰條例第八十七條第一項定有明文。是得
    為聲明異議之主體，限於主管機關所處罰之「受處分人」。
    次按受舉發違反道路交通管理事件之受處罰人，認為受舉發
    之違規行為應歸責他人者，應於舉發違反道路交通管理事件
    通知單應到案日期前，檢附相關證據及應歸責人相關證明文
    件，向處罰機關告知應歸責人，處罰機關應即另行通知應歸
    責人到案依法處理。逾期未依規定辦理者，仍依本條例各該
    違反條款規定處罰，復為同條例第八十五條第一項所明定。
    故受處分人若未依上開規定向處罰機關告知應歸責人，則得
    聲明異議之人，仍應以該案件之受處分人為限，並不及於受
    處分人以外之他人。如非受處分人聲明異議，即難認其聲明
    異議合於法律上之程式，且此項程序之欠缺，亦無法補正，
    法院自不得受理進而為實體之審查。其次，交通法庭認聲明
    異議不合法律上之程式，且無從補正者，應以裁定駁回之，
    道路交通案件處理辦法第十八條亦規定甚明。
(二)本件原處分機關所為壢監裁字第裁53-ＤＢ0000000號裁決書
    ，其裁決對象係陳朝土，並非甲○○，有該裁決書附原審卷
    可稽（見原審卷第五頁）。而查本件並陳朝土已依法為上開
    告知，將違規責任歸責於系爭車輛之駕駛人甲○○之相關資
    料可供參核，則原處分機關以陳朝土為裁罰對象，並無違誤
    。又對於原處分機關之裁決不服者，亦應以裁決書所列之裁
    決對象即受處分人陳朝土作為聲明異議之主體，始為適法。
(三)本件聲明異議狀之異議人欄係填載甲○○之姓名，並由甲○
    ○具名聲明異議，並非以其係受處分人陳朝土之代理人名義
    為之，有異議狀附原審卷為憑（見原審卷第四、六頁）。揆
    諸前揭說明，甲○○之異議顯然不合法律上之程式，且屬無
    從命為補正之事項。原審依法裁定駁回甲○○之聲明異議，
    經核並無不合。從而，甲○○抗告意旨所執各節，率指原裁
    定不當，為無理由，其抗告應予駁回。
據上論結，應依道路交通管理處罰條例第八十九條、道路交通案
件處理辦法第二十六條，刑事訴訟法第四百十二條，裁定如主文
。
中    華    民    國    98    年    2     月    26    日
                  刑事第十八庭審判長法  官  吳鴻章
                                    法  官  周政達
                                    法  官  徐昌錦
以上正本證明與原本無異。
不得再抗告。
                                    書記官  王韻雅
中    華    民    國    98    年    2     月    26    日


司法院資訊處製作；財團法人民間司法改革基金會備份。
